臺灣新北地方法院刑事裁定
111年度聲字第2698號
聲  請  人  臺灣新北地方檢察署檢察官
受  刑  人  李怡臻



上列聲請人因對受刑人數罪併罰有2裁判以上，聲請定其應執行
之刑（111年度執聲字第1970號），本院裁定如下：
    主  文
甲○○犯如附表所示之罪，所處如附表所載之刑，應執行有期徒刑
參年捌月。
    理  由
一、本件聲請意旨略以：受刑人甲○○因犯詐欺等案件，先後經判
    決確定如附表，應依刑法第53條、第51條第5款規定，定其
    應執行之刑，爰依刑事訴訟法第477條第1項聲請裁定定其應
    執行之刑等情。
二、按數罪併罰，有二裁判以上，分別宣告多數有期徒刑者，於
    各刑中之最長期以上，各刑合併之刑期以下，定其刑期，但
    不得逾30年，刑法第53條、第51條第5款分別定有明文。再
    按依刑法第53條及第54條應依刑法第51條第5款至第7款之規
    定，定其應執行之刑者，由該案犯罪事實最後判決之法院之
    檢察官，聲請該法院裁定之，刑事訴訟法第477條第1項定有
    明文，是聲請定應執行刑應由最後事實審法院檢察官向該法
    院為之。又數罪併罰定其應執行之刑者，應由該案犯罪事實
    最後判決之法院檢察官聲請該法院裁定之，此最後判決之法
    院，以判決時為準，不問其判決確定之先後（最高法院85年
    度台抗字第289號裁定意旨參照）。又按定應執行之刑規範
    之立法意旨，除在於緩和多數有期徒刑合併執行所造成之苛
    酷外，更避免責任非難之重複，蓋有期徒刑之科處，不僅在
    於懲罰犯罪行為，更重在矯治犯罪行為人、提升其規範意識
    ，及回復社會對於法律規範之信賴，是應併合處罰之複數有
    期徒刑倘一律合併執行，將造成責任非難之效果重複滿足、
    邊際效應遞減之不當效果，甚至有違責任主義，故採行加重
    單一刑主義，以期責罰相當。是法院就應併合處罰之數個有
    期徒刑宣告定其應執行刑時，不僅應遵守法律所定「以宣告
    各刑中之最長期為下限，各刑合併之刑期為上限，但最長不
    得逾30年」之外部界限，更應受不得明顯違反公平正義、法
    律秩序理念及目的之規範。具體而言，於併合處罰，其執行
    刑之酌定，應視行為人所犯數罪之犯罪類型而定，倘行為人
    所犯數罪屬相同之犯罪類型者（如複數竊盜、施用或販賣毒
    品等），於併合處罰時，其責任非難重複之程度較高，應酌
    定較低之應執行刑；然行為人所犯數罪雖屬相同之犯罪類型
    ，但所侵犯者為具有不可替代性、不可回復性之個人法益（
    如殺人、妨害性自主），於併合處罰時，其責任非難重複之
    程度則較低，自可酌定較高之應執行刑；另行為人所犯數罪
    非惟犯罪類型相同，且其行為態樣、手段、動機均相似者，
    於併合處罰時，其責任非難重複之程度更高，應酌定更低之
    應執行刑；反之，行為人所犯數罪各屬不同之犯罪類型者，
    於併合處罰時，其責任非難重複之程度甚低，當可酌定較高
    之應執行刑。至個別犯罪之犯罪情節或對於社會之影響、行
    為人之品性、智識、生活狀況或前科情形等，除前述用以判
    斷各個犯罪之犯罪類型、法益侵害種類、犯罪行為態樣、手
    段、動機是否相同、相似，以避免責任非難過度重複者外，
    乃個別犯罪量處刑罰時已斟酌過之因素，要非定應執行刑時
    應再行審酌者（臺灣高等法院106年度抗字第619號裁定意旨
    參照) 。　　
三、經查，受刑人因犯如附表所示各罪，業經本院、臺灣臺南地
    方法院、臺灣彰化地方法院、臺灣臺中地方法院先後判處如
    附表所示之刑，並於如附表所示之日期分別確定在案一節，
    有各該判決書及臺灣高等法院被告前案紀錄表各1份在卷可
    稽，是此部分事實堪以認定。另附表編號1、2所示之罪，業
    經臺灣臺中地方法院以110年度聲字第4529號裁定定其應執
    行有期徒刑1年6月確定，是本院定其應執行刑，不得逾越刑
    法第51條第5款所定法律之外部界限，即不得重於如附表所
    示宣告刑之總和（即有期徒刑6年2月），亦應受內部界限之
    拘束，即不得重於如附表編號1、2所定應執行刑之罪，加計
    編號3、4刑之罪之總和（即有期徒刑4年1月），此外，復不
    得逾刑法第51條第5款但書所規定執行有期徒刑30年之上限
    。又受刑人所犯如附表所示之罪，均為刑法第339條之4之加
    重詐欺罪，其責任非難重複之程度較高，依刑罰邊際效益隨
    刑期遞減而行為人所生痛苦隨刑期而遞增，理應酌定較低之
    應執行刑。從而，本院審酌附表所示各罪宣告刑總和上限、
    各刑中最長期，及其各罪曾定執行刑與其他宣告刑之總和，
    並審酌受刑人所犯均為加重詐欺罪，其侵害法益屬性，及其
    行為態樣、手段、動機、犯罪次數等一切情狀，為整體非難
    評價，衡其犯罪所侵害之法益，其所犯數罪反應出之人格特
    性、刑罰規範目的，及貫徹刑法量刑公平正義理念之法律目
    的暨前次定刑期總和內部界限之拘束等情，並參酌刑罰對受
    刑人造成之痛苦程度，係隨刑度增加而生加乘效果，非以等
    比方式增加，是以隨罪數增加遞減刑罰方式，當足以評價受
    刑人行為不法性之法理（即多數犯罪責任遞減原則），就受
    刑人所犯如附表所示各罪所處之有期徒刑，合併定其應執行
    刑如主文所示。　　
四、又最高法院刑事大法庭110年度台抗大字第489號裁定意旨雖
    稱「定應執行刑，不僅攸關國家刑罰權之行使，於受刑人之
    權益亦有重大影響，除顯無必要或有急迫情形外，法院於裁
    定前，允宜予受刑人以言詞、書面或其他適當方式陳述意見
    之機會，程序保障更加周全」。然依現行有效之刑事訟訴法
    第477條規定，並未要求法院於裁定前應給予受刑人陳述意
    見之機會，且本院認為定應執行刑實乃係對受刑人甚為寬厚
    之處遇，是以，於尚未修法之前，本院本於職權而為適法之
    裁量已足以保障受刑人之權益，亦併予敘明。
據上論斷，應依刑事訴訟法第220條、第477條第1項，刑法第53
條、第51條第5款，裁定如主文。
中    華    民    國   111    年    9     月    27    日
                  刑事第二十六庭  法  官  黎錦福　　
上列正本證明與原本無異。
如不服本裁定，應於裁定送達後5日內敘明抗告理由，向本院提
出抗告狀。　　
                                  書記官　羅雅馨
中　　華　　民　　國　　111 　年　　9 　　月　　27　　日
附表：　　
受刑人甲○○定應執行刑案件一覽表     編號  1 2 3 罪名  詐欺 詐欺 詐欺 宣告刑  有期徒刑1年2月 有期徒刑8月 有期徒刑7月 有期徒刑1年3月   應執行有期徒刑1年4月   犯罪日期  110/05/20 110/05/31 110/05/24 110/05/28 偵查(自訴)機關 年度案號  臺南地檢110年度偵字第12146號等 臺中地檢110年度偵字第20199號 彰化地檢110年度偵字第12122號 最後事實審 法院 臺南地院 臺中地院 彰化地院  案號 110年度訴字第609號等 110年度金訴字第675號 110年度訴字第922號  判決日期 110/10/12 110/10/20 110/12/08 確定 判決 法院 臺南地院 臺中地院 彰化地院  案號 110年度訴字第609號等 110年度金訴字第675號 110年度訴字第922號  判決確定日期 110/11/09 110/11/23 111/01/11 是否為得易科罰金之案件  否 否 否 備註  臺南地檢110年度執字第7066號 臺中地檢110年度執字第14121號 彰化地檢111年度執字第326號   編號1、2經臺中地院110聲4529號定應執行刑1年6月   


     編號  4   罪名  詐欺   宣告刑  有期徒刑1年4月   犯罪日期  110/05/13   偵查(自訴)機關 年度案號  新北地檢110年度偵字第37985號   最後事實審 法院 新北地院    案號 111年度審訴字第45號    判決日期 111/04/08   確定 判決 法院 新北地院    案號 111年度審訴字第45號    判決確定日期 111/05/25   是否為得易科罰金之案件  否   備註  新北地檢111年度執字第8608號